【裁判字號】    98,裁,1073
【裁判日期】    980430
【裁判案由】    綜合所得稅
【裁判全文】
最  高  行  政  法  院  裁  定
                                      98年度裁字第1073號
上  訴  人  甲○○
訴訟代理人  黃東榮
被 上訴 人  財政部臺灣省北區國稅局
代  表  人  陳文宗
上列當事人間綜合所得稅事件，上訴人對於中華民國97年11月20
日臺北高等行政法院97年度訴字第809號判決，提起上訴，本院
裁定如下：
    主  文
上訴駁回。
上訴審訴訟費用由上訴人負擔。
    理  由
一、按對於高等行政法院判決之上訴，非以其違背法令為理由，
    不得為之，行政訴訟法第242條定有明文。依同法第243條第
    1項規定，判決不適用法規或適用不當者，為違背法令；而
    判決有同條第2項所列各款情形之一者，為當然違背法令。
    是當事人以高等行政法院判決有不適用法規或適用法規不當
    為上訴最高行政法院之理由時，其上訴狀或理由書應有具體
    之指摘，並揭示該法規之條項或其內容。如以行政訴訟法第
    243條第2項所列各款情形為理由時，其上訴狀或理由書，應
    揭示合於該條項各款之事實，如未依此項方法表明者，即難
    認為已對高等行政法院判決之違背法令有具體之指摘，其上
    訴自難認為合法。
二、本件上訴人民國89年度綜合所得稅結算申報，原列報配偶周
    忠義取自聯合汽車商行營利所得新臺幣（下同）881,403元
    ，嗣經財政部臺北市國稅局查獲聯合商行漏報營業收入62,2
    46,743元，致漏報所得額6,847,141元，通報被上訴人重行
    核定上訴人配偶取自聯合商行營利所得為8,480,845元，併
    課上訴人當年度綜合所得稅；另被上訴人查獲漏報受扶養親
    屬周少林營利所得22元，合併歸課綜合所得總額為9,906,36
    2元，補徵稅額2,498,504元，並處罰鍰1,158,700元。上訴
    人不服，就配偶營利所得及罰鍰等項目，申請復查，獲准追
    減罰鍰47,600元，其餘復查駁回。上訴人仍表不服，遂循序
    提起行政訴訟。
三、本件上訴雖以原審判決違背法令為由，其上訴理由略以：財
    政部未依所得稅法第7條第3款規定製作申報書，且該申報書
    未經立法授權，原審法院卻據此認定納稅義務人，實有違租
    稅法定主義，又89年度綜合所得稅核定通知書係記載上訴人
    為納稅人而非納稅義務人，足證上訴人並非納稅義務人，另
    原審法院所援引之所得稅法第14條、第15條、第71條與本院
    判例意旨，僅在強調合併申報、繳納，而非本件所爭執之納
    稅義務人，故原審法院認定納稅義務人於夫妻申報時互相推
    定，不可依所得來源而主張變更，其判決顯有違所得稅法第
    7條第3款及第15條規定，又原判決未依證據而認定事實，逕
    將過失舉證責任加諸於上訴人，亦與法有違等語理由。惟查
    本件原審判決依調查證據所得而敘明：參照本院64年判字第
    727號判例意旨：「按納稅義務人之配偶，有所得稅法第14
    條各款所得者，應由納稅義務人合併申報課稅，同法第15條
    定有明文。」，及58年判字第93號判例意旨：「所得稅法第
    15條規定：『納稅義務人配偶之所得，應由納稅義務人合併
    申報課稅』。依此規定，不論夫妻採用何種財產制度，其所
    得均應依法合併申報課稅。」可知上訴人依行為時所得稅法
    第15條規定有與其配偶合併申報綜合所得稅之義務，因而產
    生合併報繳稅款之結果。上訴人主張其89年度綜合所得稅結
    算申報書雖填載為納稅義務人，但僅表達申報書係由上訴人
    填寫，並非表示其即係納稅義務人等云，亦有誤會法令情形
    ，難謂可採。上訴理由復執在原審所主張並經原判決論駁事
    由再事爭執，泛言原審所為論斷為有違誤，而未具體表明合
    於不適用法規、適用法規不當、或行政訴訟法第243條第2項
    所列各款之情形，難認對該判決之如何違背法令已有具體之
    指摘。依首揭說明，其上訴為不合法，應予駁回。
四、依行政訴訟法第249條第1項前段、第104條、民事訴訟法第
    95條、第78條，裁定如主文。
中    華    民    國    98    年    4     月    30    日
                    最高行政法院第六庭
                        審判長法官  吳  明  鴻
                              法官  黃  本  仁
                              法官  林  茂  權
                              法官  侯  東  昇
                              法官  黃  秋  鴻
以  上  正  本  證  明  與  原  本  無  異
中    華    民    國    98    年    5     月    1     日
                              書記官  吳  玫  瑩


司法院資訊處製作；財團法人民間司法改革基金會備份。
